【裁判字號】    99,審易,3021
【裁判日期】    990825
【裁判案由】    詐欺
【裁判全文】
臺灣高雄地方法院刑事判決            99年度審易字第3021號
公  訴  人  臺灣高雄地方法院檢察署檢察官
被      告  甲○○
上列被告因詐欺案件，經檢察官聲請以簡易判決處刑（99年度偵
字字第11621 號），本院認不應以簡易判決處刑，改依通常程序
審理，嗣被告於準備程序中就被訴事實為有罪之陳述，經本院告
知簡式審判程序之旨，並聽取被告與公訴人之意見後，本院合議
庭裁定由受命法官獨任進行簡式審判程序，判決如下：
    主  文
甲○○共同犯詐欺取財罪，處有期徒刑月，如易科罰金，以新
臺幣壹仟元折算壹日；又共同犯詐欺取財罪，處有期徒刑肆月，
如易科罰金，以新臺幣壹仟元折算壹日；又共同犯詐欺取財罪，
處有期徒刑月，如易科罰金，以新臺幣壹仟元折算壹日。應執
行有期徒刑捌月，如易科罰金，以新臺幣壹仟元折算壹日。
    事  實
一、甲○○明知潘家明（業經另案判決確定）所屬詐欺集團專以
    蒐購帳戶供被害人受該集團詐欺後匯款使用之手段遂行詐欺
    取財犯行，仍意圖為自己不法之所有，與潘家明及渠等所屬
    之詐欺集團成員共同基於意圖為自己不法之所有之詐欺取財
    犯意聯絡，由甲○○於民國96年7 月16日前某不詳時日，在
    高雄縣六龜鄉文武村舊莊之潘家明住所，將其在中華郵政股
    份有限公司六龜分局所開立之00000000000000號帳戶（下稱
    系爭帳戶）提供予潘家明所屬之詐騙集團使用，並於該詐欺
    集團中擔任取款（即俗稱「車手」）之工作。而該詐騙集團
    成員取得上開帳號後，旋為下列行為：1.於同年7 月16日某
    時許，由某真實姓名年籍不詳之某成年詐騙集團成員以甲○
    ○之名義將新臺幣（下同）20萬元之詐欺所得款項匯入系爭
    帳戶內，嗣於當日14時25分許為擔任車手之甲○○至六龜郵
    局臨櫃提款該20萬元，並交付予潘家明。2.於96年11月19日
    某時，由隸屬上開詐欺集團之胡曉珺（業經另案判決確定）
    將30萬之款項匯至上揭帳戶內，甲○○則於當日11時37分許
    親自至六龜郵局臨櫃提款該30萬元；3.胡曉珺再於96年11月
    19日某時匯款10萬元至上開帳戶，亦經甲○○於同日14 時
    01分許持其所有之系爭帳戶提款卡至提款機分別提領6 萬元
    與4 萬元，再連同先前所提領之30萬元，全數交付予潘家明
    。嗣因潘家明所屬詐欺集團為警破獲，警方循線追查，始知
    上情。
二、案經臺灣高等法院高雄分院函送臺灣高雄地方法院檢察署檢
    察官偵查後聲請簡易判決處刑。
    理  由
一、本件被告甲○○所犯為死刑、無期徒刑、最輕本刑為3 年以
    上有期徒刑以外之罪，其於準備程序進行中，就被訴事實為
    有罪之陳述，經本院告知簡式審判程序之旨，並聽取當事人
    之意見後，合議庭認宜進行簡式審判程式，爰依刑事訴訟法
    第273 條之1 第1 項規定，裁定由受命法官獨任進行簡式審
    判程序，合先敘明。
二、上開事實，業據被告於本院審理中坦承不諱，核與證人即詐
    欺集團成員潘家明於偵訊時證稱：甲○○知道匯到系爭帳戶
    之金錢用途，甲○○有將帳號告訴伊，並幫伊提領幾次錢，
    每次金額20至30萬元不等等語相符；此外，復有中華郵政股
    份有限公司鳳山郵局97年9 月15日鳳營字第0970101126號及
    97年11月7 日鳳營字第097010391 號函覆之被告六龜郵局帳
    號00000000000000開戶基本資料及歷史交易清單資料、被告
    於96年11月19日11時37分提領30萬元及同日14時1 分許分別
    提領6 萬元及4 萬元之提領照片、被告個人戶籍及相片影像
    資料、被告全戶基本資料表在卷可稽，足認被告之自白與事
    實相符，洵堪採為論罪科刑之依據，故本案事證明確，被告
    犯行堪以認定，應予依法論科。
三、核被告所為，係犯刑法第339 條第1 項之詐欺取財罪，又被
    告與潘家明及其所屬之詐欺集團成員間，就上開犯行，有犯
    意聯絡及行為分擔，為共同正犯。另被告所犯如犯罪事實欄
    所載之3 次詐欺取財犯行，犯意各別、行為互殊，應予分論
    併罰。檢察官雖認被告上開所為係犯幫助詐欺取財犯行，惟
    按刑法上之幫助犯，係對於犯罪與正犯有共同之認識，而以
    幫助之意思，對於正犯資以助力，而未參與實施犯罪之行為
    者而言。本件被告明知潘家明為詐欺集團成員，仍提供系爭
    帳戶供潘家明所屬詐欺集團成員使用，並於該詐欺集團中擔
    任車手工作，負責將匯入系爭帳戶之款項交付予潘家明，足
    見其與潘家明對詐欺取財犯行已有共同犯意聯絡及行為分擔
    ，檢察官認被告係犯幫助詐欺取財罪，尚有未恰。爰審酌被
    告為謀取不法利益，竟加入詐欺集團而提供系爭帳戶供該集
    團使用，並擔任提領贓款之車手工作，助長該詐騙集團一再
    侵害人民之財產權，嚴重破壞社會治安及有礙金融秩序，助
    長犯罪歪風，所為實不足取，且被告提領之總金額達60萬元
    ，惟犯後尚能坦承犯行，暨衡酌被告犯罪動機、手段、生活
    狀況及智識程度等一切情狀，分別量處如主文所示之刑，並
    均諭知易科罰金之折算標準，且定應執行刑以及依刑法第41
    條第1 項前段、第8 項諭知易科罰金之折算標準，以資懲儆
    。
據上論斷，應依刑事訴訟法第452 條、第273 條之1 第1 項、第
284 條之1 、第299 條第1 項前段，刑法第28條、第339 條第 1
項、第51條第5 款、第41條第1 項、第8 項，刑法施行法第1 條
之1 第1 項，判決如主文。
本案經檢察官顏漢文到庭執行職務。
中    華    民    國    99    年    8     月    25    日
                  刑事第三庭    法  官 陳航代
以上正本證明與原本無異。
如不服本判決應於收受送達後10日內向本院提出上訴書狀，並應
敘述具體理由；如未敘述上訴理由者，應於上訴期間屆滿後20日
內向本院補提理由書（均須按他造當事人之人數附繕本）「切勿
逕送上級法院」。
中    華    民    國    99    年    8     月    25    日
                                書記官 陳玉娥
附錄本案論罪科刑法條
中華民國刑法第339條（普通詐欺罪）
意圖為自己或第三人不法之所有，以詐術使人將本人或第三人之
物交付者，處 5 年以下有期徒刑、拘役或科或併科 1 千元以下
罰金。
以前項方法得財產上不法之利益或使第三人得之者，亦同。
前二項之未遂犯罰之。

司法院資訊處製作；財團法人民間司法改革基金會備份。
